臺灣雲林地方法院刑事判決　　　　　　　100年度訴字第113號
公　訴　人　臺灣雲林地方法院院檢察署檢察官
被　　　告　劉力瑋
選任辯護人　吳昆浦律師
上列被告因違反毒品危害防制條例案件，經檢察官提起公訴（99
年度偵字第6301號、100 年度偵字第643 號），本院判決如下：
    主  文
劉力瑋犯附表一編號１至９所示各罪，各處如附表一編號１至９
所示之刑。應執行有期徒刑肆年陸月。未扣案之SONY ERICSSON
廠牌行動電話壹支（含搭配使用之門號0000000000號
晶片卡壹張）沒收，如全部或一部不能沒收時，追徵其價額。未
扣案之販賣毒品所得共計新臺幣壹萬柒仟元沒收，如全部或一部
不能沒收時，以其財產抵償之。
    事  實
一、劉力瑋（綽號「小鬼」）前因販賣第三級毒品案件，在本院
    99年度訴字第112 號審理中，仍不知收歛管束自己行為，明
    知MDMA（俗稱搖頭丸）、愷他命（Ketamine，又稱K 他命）
    分別為毒品危害防制條例所列管之第二級、第三級毒品，竟
    基於販賣第二級毒品MDMA、第三級毒品愷他命以營利之犯意
    ，持用其所有SONY ERICSSON 廠牌行動電話1 支（搭配使用
    其所有之門號0000000000號晶片卡1 張，下稱本案行動電話
    ）作為對外聯絡之工具，而分別為下述販賣MDMA、愷他命之
    行為：
  (一)於民國99年8 月31日0 時26分5 秒、32分42秒、23時16分47
    秒、9 月1 日0 時2 分4 秒許，劉力瑋持用本案行動電話與
    持用門號0000000000號行動電話之陳碧水聯絡後（通話內容
    見附表二編號１），相約在雲林縣虎尾鎮○○號○○道路旁之
    西雅圖小吃部外見面。並於同日稍後，由劉力瑋前往上開地
    點，以新臺幣（下同）5,500 元之價格，販賣MDMA10顆與陳
    碧水，陳碧水則交付5,500 元之價金與劉力瑋（價金未扣案
    ），完成毒品交易。
  (二)於99年9 月14日20時0 分33秒（起訴書贅載99年9 月14日23
    時14分24秒、33分24秒2 通簡訊）許，劉力瑋持用本案行動
    電話與持用門號0000000000號行動電話之陳碧水聯絡後（通
    話內容見附表二編號２），相約在雲林縣虎尾鎮○○號○○道
    路旁之西雅圖小吃部外見面。並於同日稍後，由劉力瑋在上
    述地點，以10,000元之價格，販賣MDMA20顆與陳碧水，陳碧
    水則交付10,000元之價金與劉力瑋（價金未扣案），而交易
    完成。
  (三)於99年10月21日18時5 分、12分許，劉力瑋持用本案行動電
    話與持用門號0000000000號行動電話之方福成聯絡後（通話
    內容見附表二編號３），相約在雲林縣虎尾鎮○○路夜市附
    近碰面。並於同日稍後，由劉力瑋前往約定地點，以1,000
    元之價格，販賣愷他命乙包與方福成，並自方福成處得款1,
    000 元（價金未扣案）而完成交易。
  (四)於99年10月2 日18時48分許，劉力瑋持用本案行動電話與持
    用門號0000000000號行動電話之翁虹娸聯絡後（通話內容見
    附表二編號４），相約在雲林縣虎尾鎮「湯園」游泳池旁見
    面。並於同日稍後，由劉力瑋在約定地點，以500 元之價格
    ，販賣愷他命乙包與翁虹娸，雙方一手交錢一手交貨（價金
    未扣案），完成買賣。
二、劉力瑋另基於轉讓第三級毒品愷他命之犯意，持用本案行動
    電話作為對外聯絡之工具，而分別為下述轉讓愷他命之行為
    ：
  (一)於99年9 月27日22時34分、99年9 月28日0 時57分許，以本
    案行動電話與使用門號0000000000號行動電話之楊振昇聯絡
    後，雙方相約在楊振昇位於雲林縣虎尾鎮○○路282 號1 樓
    住處內碰面（通話內容見附表二編號５）。並於同日稍後，
    由劉力瑋在前述地點，免費提供愷他命若干（約一次施用之
    量，尚乏證據認定已達毒品危害防制條例第11條第5 項規定
    之純質淨重20公克以上）供楊振昇上揭地點施用，而無償轉
    讓第三級毒品愷他命。
  (二)於99年9 月28日18時31分許，以本案行動電話與使用門號00
    00000000號行動電話之楊振昇聯絡後，雙方相約在楊振昇前
    揭住處碰面（通話內容見附表二編號６）。並於同日稍後，
    由劉力瑋在前述地點，免費提供愷他命若干（約一次施用之
    量，尚乏證據認定已達毒品危害防制條例第11條第5 項規定
    之純質淨重20公克以上）供楊振昇上揭地點施用，而無償轉
    讓第三級毒品愷他命。
  (三)於99年10月3 日19時2 分、5 分許，以本案行動電話與使用
    門號0000000000號行動電話之楊振昇聯絡後，雙方相約在楊
    振昇前揭住處見面（通話內容見附表二編號７）。並於同日
    稍後，由劉力瑋在前述地點，免費提供愷他命若干（約一次
    施用之量，尚乏證據認定已達毒品危害防制條例第11條第5
    項規定之純質淨重20公克以上）供楊振昇上揭地點施用，而
    無償轉讓第三級毒品愷他命。
  (四)於99年10月15日5 時48分許，以本案行動電話與使用門號00
    00000000號行動電話之楊振昇聯絡後，雙方相約在楊振昇前
    開住處內碰面（通話內容見附表二編號８）。並於同日稍後
    ，由劉力瑋在前述地點，免費提供愷他命若干（約一次施用
    之量，尚乏證據認定已達毒品危害防制條例第11條第5 項規
    定之純質淨重20公克以上）供楊振昇上揭地點施用，而無償
    轉讓第三級毒品愷他命。
  (五)於99年10月21日17時9 分許，持用本案行動電話與使用門號
    0000000000號行動電話之楊振昇聯絡後，雙方相約在楊振昇
    前開住處內碰面（通話內容見附表二編號９）。並於同日稍
    後，由劉力瑋在前述地點，免費提供愷他命若干（約一次施
    用之量，尚乏證據認定已達毒品危害防制條例第11條第5 項
    規定之純質淨重20公克以上）供楊振昇上揭地點施用，而無
    償轉讓第三級毒品愷他命。
三、嗣因檢警持本院核發之通訊監察書對門號0000000000號電話
    號碼實施通訊監察，並由檢察官簽發拘票拘提劉力瑋到案，
    方循線查獲上情。
四、案經臺灣雲林地方法院檢察署檢察官指揮彰化縣警察局刑事
    警察大隊、彰化縣警察局芳苑分局、和美分局偵查起訴。
    理  由
一、證據能力部分：
  (一)通訊監察錄音之譯文，僅屬依據監聽錄音結果予以翻譯之文
    字，固具文書證據之外觀，但實際上仍應認監聽所得之錄音
    帶，始屬調查犯罪所得之證物，乃刑事訴訟法第165 條之1
    第2 項所稱之證物，如其蒐證程序合法，並經合法調查，自
    具證據能力；監聽譯文倘係公務員（員警）依法定程序而取
    得，被告或訴訟關係人就其真實性復無爭執（即不否認譯文
    所載對話內容之真實無偽），法院並曾依刑事訴訟法第165
    條第1 項規定，踐行證據調查之法定程序，向被告宣讀或告
    以要旨，則其自得採為認定被告有罪之基礎，而有證據能力
    ，有最高法院95年度臺上字第295 號、96年度臺上字第7147
    號判決意旨足資參照。查本案卷附被告持用之0000000000號
    行動電話與陳碧水持用之0000000000號行動電話、方福成持
    用之0000000000號行動電話、翁虹娸持用之0000000000號行
    動電話及楊振昇持用之0000000000號行動電話間互相聯絡之
    通訊監察譯文，均係警員按監聽光碟側錄對話內容轉譯所得
    ，且上開監聽係分別依據本院99年度聲監字第476 號、99年
    度聲監續字第427 號、第467 號所實施，有詳載案由、監察
    電話、對象及時間等之通訊監察書暨電話附表及通訊監察譯
    文附卷可參，監聽程序並無瑕疵可指，被告劉力瑋與辯護人
    亦未爭執相關對話之真實性，或譯文之正確性，本院於審判
    期日時復已提示譯文供被告辨認、表示意見及進行辯論，揆
    諸前揭判決意旨，應認上開通訊監察譯文具有證據能力。
  (二)現行刑事訴訟法關於「鑑定」之規定，除選任自然人充當鑑
    定人外，另設有囑託機關鑑定制度。依同法第198 條、第20
    8 條之規定，不論鑑定人或鑑定機關、團體，固均應由法院
    、審判長、受命法官或檢察官視具體個案之需要而為選任、
    囑託，並依第206 條之規定，提出言詞或書面報告，始符合
    同法第159 條第1 項所定得作為證據之「法律有規定」之情
    形。否則所為之鑑定，仍屬傳聞證據。然於司法警察機關調
    查中之案件，為因應實務上，或因量大，或有急迫之現實需
    求，例行性當然有鑑定之必要者，例如毒品之種類與成分、
    尿液之毒品反應，或者槍彈有無殺傷力等鑑定，基於檢察一
    體原則，得由該管檢察長對於轄區內之案件，以事前概括選
    任鑑定人或囑託鑑定機關、團體之方式，俾便轄區內之司法
    警察官、司法警察對於調查中之此類案件，得即時送請先前
    已選任之鑑定人或囑託之鑑定機關、團體實施鑑定，以求時
    效（法務部92年09月01日法檢字第0920035083號函參照）。
    此種由檢察機關概括選任鑑定人或概括囑託鑑定機關、團體
    ，再轉知司法警察官、司法警察於調查犯罪時參考辦理之作
    為，法無明文禁止，係為因應現行刑事訴訟法增訂傳聞法則
    及其例外規定之實務運作而為。其所為之鑑定結果，與檢察
    官選任或囑託為鑑定者，性質上並無差異，同具有證據能力
    （最高法院96年度臺上字第2860號判決要旨參照）。卷附證
    人陳碧水、方福成、翁虹娸及楊振昇等人之驗尿報告（見警
    卷第49頁、第68頁、第81頁至第82頁、99年度偵字第6301號
    卷【下稱99偵6301卷】第43頁），為彰化縣警察局芳苑分局
    、彰化縣警察局刑警大隊偵一隊送請鑑定，揆諸前揭說明，
    屬「法律規定」得為證據者，應有證據能力。
  (三)按被告以外之人於偵查中向檢察官所為陳述，除顯有不可信
    之情況者外，得為證據，刑事訴訟法第159 條之1 第2 項定
    有明文。檢察官在偵查中對被告以外之人所為之偵查筆錄，
    性質上屬傳聞證據，惟刑事訴訟法規定檢察官代表國家偵查
    犯罪、實施公訴，依法其有訊問被告、證人及鑑定人之權，
    證人、鑑定人並須具結，而實務運作時，檢察官偵查中向被
    告以外之人所取得之陳述，原則上均能遵守法律規定，不致
    違法取供，其可信度極高，職是，被告以外之人前於偵查中
    已具結而為證述，除反對該項供述得具有證據能力之一方，
    已釋明「顯有不可信之情況」之理由外，不宜遽指該證人於
    偵查中之陳述不具證據能力。經查，楊振昇、方福成、翁虹
    娸及陳碧水在檢察官面前製作之偵訊筆錄（99偵6301卷第72
    頁至第73頁、第83頁至第84頁、第98頁至第99頁、第112 頁
    至第113 頁、），內容均係檢察官令渠等以證人身分具結後
    所為之證述，有該證人結文在卷可參（見99偵6301卷第74頁
    、第85頁、第100 頁、第114 頁），被告及辯護人均未提及
    檢察官在訊問時有不法取供之情形，亦未釋明上開證人之證
    述有何顯不可信之情況，依上開規定，前開證述筆錄均得作
    為本案證據使用。
  (四)另被告以外之人於審判外之陳述，雖不符刑事訴訟法第159
    條之1 至之4 等4 條規定，而經當事人於審判程序同意作為
    證據，法院審酌該陳述作成時之情況，認為適當者，亦得作
    為證據，刑事訴訟法第159 條之5 第1 項同有規定。本判決
    後開所引用之其餘各該被告以外之人於審判外之陳述（包括
    言詞及書面陳述），原則上均不得作為證據使用，惟被告及
    辯護人雖均知上開證據資料為傳聞證據，但於本院審判程序
    中均表示同意作為證據使用（見本院卷第39頁至第39頁反面
    、第70頁反面至第71頁），本院審酌上開證據製作時之情況
    ，並無違法不當之情事，認為以之作為證據應屬適當，依前
    說明，應認該等供述證據例外具有證據能力。
二、實體部分：
    上開犯罪事實，業據被告於警詢、偵查中及本院審理時均坦
    承不諱（見99偵6301卷第53頁至第58頁、第130 頁至第133
    頁、本院卷第12頁反面、第15頁至第16頁、第36頁至第38頁
    、第70頁反面），核與證人陳碧水、方福成、翁虹娸、楊振
    昇於警詢及偵訊時證述情節相符（見99偵6301卷第19頁至第
    30頁、第31頁至第34頁、第72頁至第73頁、第83頁至第84頁
    、第98頁至第99頁、第112 頁至第113 頁），並有本院99年
    度聲監字第476 號、99年度聲監續字第427 號、99年度聲監
    續字第467 號通訊監察書暨0000000000號行動電話號碼之通
    訊監察譯文各1 份（見99偵6301卷第13頁至第17頁、第27頁
    ）、證人陳碧水、方福成、翁虹娸、楊振昇指認犯罪嫌疑人
    紀錄表各1 份（見99偵6301卷第65頁、第81頁、第89頁、第
    105 頁）、陳碧水持用之門號0000000000號行動電話通訊錄
    翻拍照片2 張（見99偵6301卷第110 頁反面）等件附卷可證
    。復佐以證人陳碧水經警方採尿送驗之結果，呈現「MDMA陽
    性」反應，另證人方福成、翁虹娸及楊振昇等人經警方採尿
    送驗之結果，均呈現「Ketamine陽性」反應，此有詮昕科技
    股份有限公司濫用藥物尿液檢驗報告及彰化縣警察局刑事警
    察大隊偵一隊委託檢驗尿液代號與真實姓名對照認證單各4
    紙附卷可查（見警卷第48頁、第49頁、第67頁、第68頁、第
    81頁、第82頁、99偵6301卷第42頁、第43頁），足認證人陳
    碧水、方福成、翁虹娸及楊振昇等人確有對外購買MDMA或愷
    他命之需求。又販賣毒品本無一定行情，各次買賣之價格，
    亦各有差異，隨供需雙方之資力、關係之深淺、需求之數量
    、貨源是否充裕、販賣者對於資金之需求是否殷切而有不同
    ，是其價格標準，自非一成不變。販賣者從各種「價差」、
    「量差」或「純度」謀取利潤方式，或有差異，然以非法販
    賣行為圖取利益之目的，則無二致。以政府對於毒品交易查
    緝之嚴格、販賣毒品罪處罰之嚴厲，若未因而得利，實無甘
    冒重典，不顧遭警查緝之風險，無故交付愷他命與購買者之
    理。此參以被告劉力瑋於本院審理時自承：500 元之愷他命
    約賺100 元，1,000 元之愷他命約賺200 元；另MDMA雖各賣
    10顆、20顆，但因其與證人陳碧水算熟識，算比較便宜，2
    次利潤均為一、兩百元等語（見本院卷第38頁反面、第77頁
    ），是被告主觀上有藉販賣搖頭丸、愷他命以牟利之意圖甚
    明。綜上，足認被告之自白與事實相符，應堪採信，本案事
    證明確，被告之犯行堪以認定，應依法論科。
三、論罪科刑：
  (一)毒品危害防制條例所稱之各級毒品，列屬藥事法第22條第1
    項第1 款所稱之毒害藥品者即屬藥事法所稱之禁藥；其非屬
    藥事法第22條第1 項第1 款所稱之禁藥之藥品（含列屬管制
    藥品管理條例第3 條所稱之各級管制藥品之藥品中之本案內
    貴院所詢之「愷他命ketamine（俗稱K 他命）」成分），應
    屬藥品管理，其製造或輸入，應依藥事法之相關規定辦理，
    始為合法，否則，惠請貴院就卷內實證究其來源認屬藥事法
    第20條第1 項第1 款未經核准擅自製造之偽藥，抑或同法第
    22條第1 項第2 款未經核准擅自輸入之禁藥；併甚或合法產
    品非法使用之毒品危害防制條例所稱之各級毒品，有行政院
    衛生署98年2 月10日衛署藥字第0980309854號函文在卷可稽
    。故愷他命並非禁止製造、輸入、調劑、販賣之禁藥，而係
    需核准製造、輸入之管制藥品，若在國內未經核准而製造，
    則屬藥事法第20條第1 項第1 款所稱之偽藥，若未經核准擅
    自輸入，則屬藥事法第22條第1 項第2 款之禁藥，若合法製
    造、輸入，作為非法使用，即非藥事法所規範之禁藥、偽藥
    。查公訴人並未提出被告轉讓之愷他命來源，究係合法製造
    、輸入，抑或非法製造、輸入，無從判斷，且礙於本案並未
    扣得愷他命，無法將被告轉讓之愷他命送請相關單位鑑定是
    否係合法製造、輸入之管制藥品，自難以究其來源，又參以
    藥事法第83條第1 項規定：「明知為偽藥或禁藥，而販賣、
    供應、調劑、運送、寄藏、牙保、轉讓或意圖販賣而陳列，
    處7 年以下有期徒刑，得併科新臺幣5 百萬元以下罰金。」
    但查被告年僅25歲，社會歷練尚淺，兼衡其高職畢業之智識
    程度，是否能夠『明知』所轉讓之愷他命係偽藥或禁藥，亦
    非無疑？自難遽認其行為與藥事法第83條第1 項之構成要件
    相符，是被告上揭轉讓之愷他命之行為，尚無從以前揭規定
    相繩之餘地，併此陳明。
  (二)查MDMA、愷他命分屬毒品危害防制條例第2 條第2 項第2 款
    、第3 款所稱之第二級、第三級毒品，不得販賣、轉讓。核
    被告所為，係犯毒品危害防制條例第4 條第2 項、第3 項之
    販賣第二級、第三級毒品罪、同條例第8 條第3 項之轉讓第
    三級毒品罪。被告持有MDMA之低度行為，分別為販賣之高度
    行為所吸收，均不另論罪。
  (三)被告就上開犯罪事實欄所載各罪間，均犯意各別，行為互殊
    ，均應予分論併罰。
  (四)毒品危害防制條例第17條第2 項規定：「犯第4 條至第8 條
    之罪於偵查及審判中均自白者，減輕其刑。」查被告於警詢
    、檢察官訊問時均坦承販賣第二級毒品MDMA，以及販賣、轉
    讓第三級毒品愷他命之犯行（見99偵6301卷第53頁至第58頁
    、第130 頁至第133 頁、99年度聲羈字第412 號卷、本院卷
    第34頁至第40頁、第71頁），嗣被告雖於本院審理時一度辯
    稱係幫陳碧水調MDMA，然嗣後終能坦承犯行，並自承獲取利
    潤等語（見本院卷第77頁），是被告就上揭事實所示之犯行
    ，均應減輕其刑。
  (五)辯護人雖認被告販賣MDMA及愷他命所得之金額不過1 萬餘元
    ，獲利接近千元，衡之法律，實有「情輕法重」之情事，請
    求併依刑法第59條酌減其刑等情。惟刑法第59條之酌量減輕
    其刑，必須犯罪另有特殊之原因與環境等在客觀上足以引起
    一般同情，認為即予宣告法定最低度刑期猶嫌過重者，始有
    其適用。至於行為人之犯罪動機為何，犯罪所得之多寡及其
    主觀惡性、情節是否輕微等，僅屬得於法定刑內審酌量刑之
    標準，不得據為酌量減輕之理由（最高法院95年度臺上字第
    4414號判決意旨參照）。被告販賣MDMA之對象僅有1 人，次
    數總計2 次，然販賣數量非微，另販賣愷他命之對象則有2
    人，對毒品流通氾濫均有一定程度影響，且對社會治安造成
    危害，況徵諸被告因另案販賣愷他命案件，經本院以99年度
    訴字第112 號審理，有臺灣高等法院被告前案紀錄表在卷可
    佐，足見被告於該案審理中至判決後，仍不知警惕，且肆無
    忌憚，繼續販賣MDMA及愷他命，可見其惡性非輕，故本院認
    本案並無對被告宣告法定最低刑度猶嫌過重之情形，自無刑
    法第59條規定之適用，應予敘明。
  (六)又「數罪併罰，分別宣告其罪之刑，依下列各款定其應執行
    者：五、宣告多數有期徒刑者，於各刑中之最長期以上，各
    刑合併之刑期以下，定其刑期。但不得逾30年。」刑法第51
    條第5 款定有明文。又法律上屬於自由裁量事項，尚非概無
    法律性之拘束，在法律上有其外部界限及內部界限。前者係
    法律之具體規定，使法院得以具體選擇為適當裁判。後者則
    指法院為自由裁量時，應考量法律之目的，法律秩序之理念
    所在。法院為裁判時，二者均不得有所踰越。在數罪併罰定
    應執行刑之案件，法院所為刑之酌定，固屬自由裁量事項，
    然對於法律之內、外部界限，仍均應受其拘束（最高法院94
    年度臺非字第21號裁判要旨足供本案定刑之參考）。從而，
    數罪併罰在定應執行之刑之際，自應再為應執行之刑的決定
    ，亦屬一種特別的量刑過程，其考量結果，並非單純表示一
    種數罪刑度的總和而已，而是再次對於同一行為人責任的檢
    視。相較於刑法第57條所定科刑時應審酌的事項係對一般犯
    罪行為之裁量；而定應執行刑之宣告，則屬一種對犯罪人本
    身及所犯之各種犯罪的綜合判斷。申言之，定應執行刑的宣
    告，並非僅在法定範圍內為自由裁量，更應注意由行為人所
    犯數罪所反映出行為人之人格特性，並考量刑法目的及相關
    刑事政策，妥為宣告。而刑法的功能中，除一般預防及特別
    預防之外，更重要的是行為人再社會化及具體的社會保護作
    用，否則加諸過度之刑罰於被告，徒僅造成責任報應，去實
    現一個未知、抽象的正義。因此，是否為被告長期性監禁宣
    告的同時，應一併考量被告犯案情節對社會之衝擊，並注意
    此舉是否造成被告更生絕望的心理反應，使得被告的人格遭
    受完全性地抹滅。換言之，必須考量刑罰手段的相當性，儘
    量選擇能使受刑人回歸社會生活之刑罰方法。法官無法以所
    謂「治亂世用重典」之理由，加重刑罰以圖遏止歪風，不能
    過度強調所謂一般預防的刑罰目的。實則，就人性尊嚴及人
    權的思想而言，任何一個人均非他人的工具，以加重被告的
    刑罰作為達到阻嚇其他人犯罪的手段，則被告已淪為教化社
    會大眾的工具，喪失了作為一個人的主體性，這均與我國刑
    事政策之立法有違。此應為最高法院所揭示「內部界限」之
    內涵。
  (七)爰審酌被告為本件販毒行為，非僅戕害身心，有害國民健康
    ，更可能引發各種犯罪，對國家社會治安之危害非淺，惟被
    告於偵審中始終坦承犯行，犯後態度尚佳，若能記取教訓，
    改過遷善，回歸社會後仍能有一番作為，兼衡刑罰之目的亦
    含有教化被告之功能，暨被告為高職畢業，教育程度不高，
    以及辯護人與被告對於刑度之意見及刑罰之內部界限等一切
    情狀，分別量處被告所犯各罪如附表一編號１至９所示之刑
    ，並定應執行之刑如主文所示。至被告求處應執行有期徒刑
    3 年以下之刑度，則屬過輕，併此陳明。
  (八)沒收方面：
    毒品危害防制條例第19條第1 項關於沒收之規定，係採義務
    沒收主義，凡屬被告或共同正犯所有，供販賣毒品所用或因
    犯罪所得之物，均應宣告沒收，如不能沒收時，追徵其價額
    或以其財產抵償之。又毒品危害防制條例第19條第1 項規定
    ，係採義務沒收主義，故販賣毒品所得金錢，如能認定確係
    販賣毒品所得款項，應宣告沒收，不以當場搜獲扣押者為限
    ，但因其並無「不問屬於犯人與否，沒收之」之特別規定，
    自仍以沒收物屬於犯人所有者為限，始得依該規定予以沒收
    。如所得財物為金錢而無法沒收時，應以其財產抵償之，而
    不發生追徵價額問題（最高法院93年度臺上字第1218號、第
    2670號、第2743號判決意旨可參）。此外，上述規定性質上
    係沒收之補充規定，屬於本條所定沒收之標的，如得以直接
    沒收者，判決主文僅宣告沒收即可，不生「追徵其價額」或
    「以其財產抵償之」問題，須沒收之標的全部或一部不能沒
    收時，始生「追徵其價額」或「以其財產抵償之」選項問題
    。而「追徵其價額」或「以其財產抵償之」係屬兩種選項，
    分別係針對現行貨幣以外之其他財產與現行貨幣而言。其中
    ，「追徵其價額」者，係指所沒收之物為金錢以外之其他財
    物而無法沒收時，因其實際價值不確定，應追徵其價額，使
    其繳納與原物相當之價額，並無以其財產抵償之問題。倘嗣
    後追徵其金錢價額，不得結果而須以其財產抵償者，要屬行
    政執行機關依強制執行之法律之執行問題，即無不能執行之
    情形，自毋庸諭知「或以其財產抵償之」。如不能沒收之沒
    收標的為金錢時，因價值確定，判決主文直接宣告「以其財
    產抵償之」即可，不發生追徵價額之問題（最高法院99年度
    第5 次刑事庭會議決議參照）。則：
  1.被告就犯罪事實欄一(一)(二)所載販賣第二級毒品MDMA所得共計
    15,500元，另就犯罪事實欄一(三)(四)所載販賣第三級毒品愷他
    命所得共計1,500 元，均係其個人販賣毒品所得，業據被告
    供承無訛（見本院卷第12頁反面至第16頁、第35頁反面、第
    71頁），雖均未扣案，仍應予沒收，如全部或一部不能沒收
    時，應以其財產抵償之。
  2.未扣案之SONY ERRICSON 廠牌行動電話1 支（搭配使用其所
    有之門號0000000000號晶片卡1 張），係被告所有且供本件
    販毒聯絡使用之物，業據其供明在卷（見本院卷第77頁反面
    ），雖未扣案，亦應依上開條例第19條第1 項規定宣告沒收
    ，如全部或一部不能沒收時，應追徵其價額。
據上論斷，應依刑事訴訟法第299 條第1 項前段，毒品危害防制
條例第4 條第2 項、第3 項、第8 條第3 項、第17條第2 項、第
19條第1 項，刑法第11條、第51條第5 款，判決如主文。
本案經檢察官陳詠薇到庭執行職務。
中    華    民    國   100    年    6     月    30    日
                  刑事第七庭  審判長法  官  許佩如
                                    法  官  王紹銘
                                    法  官  鍾世芬
以上正本證明與原本無異。
如不服本判決應於收受判決後10日內向本院提出上訴書狀，並應
敘述具體理由；其未敘述上訴理由者，應於上訴期間屆滿後20日
內向本院補提理由書（均須按他造當事人之人數附繕本）。「切
勿逕送上級法院」。
                                    書記官  王雪招
中    華    民    國   100    年    6     月    30    日
附錄本案論罪科刑法條：
毒品危害防制條例第4 條第2 項、第3 項：
製造、運輸、販賣第二級毒品者，處無期徒刑或7 年以上有期徒
刑，得併科新臺幣1 千萬元以下罰金。
製造、運輸、販賣第三級毒品者，處5 年以上有期徒刑，得併科
新臺幣7 百萬元以下罰金。
毒品危害防制條例第8 條第3 項：
轉讓第三級毒品者，處3 年以下有期徒刑，得併科新臺幣30萬元
以下罰金。
【附表一：被告所犯罪刑一覽表】
┌──┬─────┬─────┬──────────────────┐
│編號│ 犯罪事實 │ 所犯罪名 │           宣告刑之內容             │
├──┼─────┼─────┼──────────────────┤
│ １ │犯罪事實欄│毒品危害防│處有期徒刑年拾月。未扣案之SONY ERI│
│    │一(一)所載販│制條例第4 │CSSON 廠牌行動電話壹支（含搭配使用之│
│    │賣MDMA與陳│條第2 項之│門號0000000000號晶片卡壹張│
│    │碧水之犯行│販賣第二級│）沒收，如全部或一部不能沒收時，追徵│
│    │          │毒品罪    │其價額。未扣案之販賣第二級毒品所得新│
│    │          │          │臺幣伍仟伍佰元沒收，如全部或一部不能│
│    │          │          │沒收時，以其財產抵償之。            │
├──┼─────┼─────┼──────────────────┤
│ ２ │犯罪事實欄│毒品危害防│處有期徒刑肆年。未扣案之SONY ERICSSO│
│    │一(二)所載販│制條例第4 │N 廠牌行動電話壹支（含搭配使用之門號│
│    │賣MDMA與陳│條第2 項之│0000000000號晶片卡壹張）沒│
│    │碧水之犯行│販賣第二級│收，如全部或一部不能沒收時，追徵其價│
│    │          │毒品罪    │額。未扣案之販賣第二級毒品所得新臺幣│
│    │          │          │壹萬元沒收，如全部或一部不能沒收時，│
│    │          │          │以其財產抵償之。                    │
├──┼─────┼─────┼──────────────────┤
│ ３ │犯罪事實欄│毒品危害防│處有期徒刑貳年柒月。未扣案之SONY ERI│
│    │一(三)所載販│制條例第4 │CSSON 廠牌行動電話壹支（含搭配使用之│
│    │賣愷他命與│條第3 項之│門號0000000000號晶片卡壹張│
│    │方福成之犯│販賣第三級│）沒收，如全部或一部不能沒收時，追徵│
│    │行        │毒品罪    │其價額。未扣案之販賣第三級毒品所得新│
│    │          │          │臺幣壹仟元沒收，如全部或一部不能沒收│
│    │          │          │時，以其財產抵償之。                │
├──┼─────┼─────┼──────────────────┤
│ ４ │犯罪事實欄│毒品危害防│處有期徒刑貳年柒月。未扣案之SONY ERI│
│    │一(四)所載販│制條例第4 │CSSON 廠牌行動電話壹支（含搭配使用之│
│    │賣愷他命與│條第3 項之│門號0000000000號晶片卡壹張│
│    │翁虹娸之犯│販賣第三級│）沒收，如全部或一部不能沒收時，追徵│
│    │行        │毒品罪    │其價額。未扣案之販賣第三級毒品所得新│
│    │          │          │臺幣伍佰元沒收，如全部或一部不能沒收│
│    │          │          │時，以其財產抵償之。                │
├──┼─────┼─────┼──────────────────┤
│ ５ │犯罪事實欄│毒品危害防│處有期徒刑月。未扣案之SONY ERICSSO│
│    │二(一)所載轉│制條例第8 │N 廠牌行動電話壹支（含搭配使用之門號│
│    │讓愷他命與│條第3 項之│0000000000號晶片卡壹張）沒│
│    │楊振昇之犯│轉讓第三級│收，如全部或一部不能沒收時，追徵其價│
│    │行        │毒品罪    │額。                                │
├──┼─────┼─────┼──────────────────┤
│ ６ │犯罪事實欄│毒品危害防│處有期徒刑月。未扣案之SONY ERICSSO│
│    │二(二)所載轉│制條例第8 │N 廠牌行動電話壹支（含搭配使用之門號│
│    │讓愷他命與│條第3 項之│0000000000號晶片卡壹張）沒│
│    │楊振昇之犯│轉讓第三級│收，如全部或一部不能沒收時，追徵其價│
│    │行        │毒品罪    │額。                                │
├──┼─────┼─────┼──────────────────┤
│ ７ │犯罪事實欄│毒品危害防│處有期徒刑月。未扣案之SONY ERICSSO│
│    │二(三)所載轉│制條例第8 │N 廠牌行動電話壹支（含搭配使用之門號│
│    │讓愷他命與│條第3 項之│0000000000號晶片卡壹張）沒│
│    │楊振昇之犯│轉讓第三級│收，如全部或一部不能沒收時，追徵其價│
│    │行        │毒品罪    │額。                                │
├──┼─────┼─────┼──────────────────┤
│ ８ │犯罪事實欄│毒品危害防│處有期徒刑月。未扣案之SONY ERICSSO│
│    │二(四)所載轉│制條例第8 │N 廠牌行動電話壹支（含搭配使用之門號│
│    │讓愷他命與│條第3 項之│0000000000號晶片卡壹張）沒│
│    │楊振昇之犯│轉讓第三級│收，如全部或一部不能沒收時，追徵其價│
│    │行        │毒品罪    │額。                                │
├──┼─────┼─────┼──────────────────┤
│ ９ │犯罪事實欄│毒品危害防│處有期徒刑月。未扣案之SONY ERICSSO│
│    │二(五)所載轉│制條例第8 │N 廠牌行動電話壹支（含搭配使用之門號│
│    │讓愷他命與│條第3 項之│0000000000號晶片卡壹張）沒│
│    │楊振昇之犯│轉讓第三級│收，如全部或一部不能沒收時，追徵其價│
│    │行        │毒品罪    │額。                                │
└──┴─────┴─────┴──────────────────┘
【附表二：本案通訊監察譯文一覽表】
┌──┬──────┬───────────────────┬──────┐
│編號│時      間  │    通  訊  監  察  譯  文  內  容    │ 備      註 │
├──┼──────┼───────────────────┼──────┤
│ １ │99年8 月31日│A ：0000-000000（林建宏）             │(1)佐證犯罪事│
│    │0 時26分5 秒│B ：0000-000000（劉力瑋）             │  實欄一(一)（│
│    │            │                                      │  即起訴書犯│
│    │            │A ：我開走了                          │  罪事實一(一)│
│    │            │B ：蛤你開走了                        │  ）之交易。│
│    │            │A ：你去那裡有一個女生要找你ㄚ        │(2)通訊監察譯│
│    │            │B ：我在東西向這裡                    │  文出處：99│
│    │            │A ：你就進去他們店裡說要找小愛        │  偵6301卷第│
│    │            │B ：喔                                │  13頁。    │
│    │            │A ：要跟你睡                          │            │
│    │            │B ：哈大仔我看你車不是在樓下          │            │
│    │            │A ：對ㄚ我給松哥載阿                  │            │
│    │            │B ：喔                                │            │
│    ├──────┼───────────────────┤            │
│    │99年8 月31日│A ：0000-000000 （劉力瑋）            │            │
│    │0 時32分42秒│B ：0000-000000 （林建宏）            │            │
│    │            │                                      │            │
│    │            │A ：大仔他說這裡沒這個人ㄚ            │            │
│    │            │B ：你跟他講外面開那台車1997那台休旅車│            │
│    │            │    的女生                            │            │
│    │            │A ：好                                │            │
│    ├──────┼───────────────────┤            │
│    │99年8 月31日│A ：0000-000000 （劉力瑋）            │            │
│    │23時16分47秒│B ：0000-000000 （陳碧水）            │            │
│    │            │                                      │            │
│    │            │A ：喂你有上班嗎                      │            │
│    │            │B ：有阿你誰                          │            │
│    │            │A ：我等一下去找你                    │            │
│    │            │B ：你誰                              │            │
│    │            │A ：我昨天有去找你                    │            │
│    │            │B ：你誰                              │            │
│    │            │A ：我昨天去找你跟你講很久，坐在外面講│            │
│    │            │    話你忘記了                        │            │
│    │            │B ：誰                                │            │
│    │            │A ：你不是叫二哥打電話給我            │            │
│    │            │B ：喔                                │            │
│    │            │A ：你是白癡ㄛ                        │            │
│    │            │B ：我等一下過去找你啦                │            │
│    │            │A ：好啦等下來謝謝喔                  │            │
│    ├──────┼───────────────────┤            │
│    │99年9 月1 日│A ：0000-000000 （陳碧水）            │            │
│    │0 時2 分4 秒│B ：0000-000000 （劉力瑋）            │            │
│    │            │                                      │            │
│    │            │A ：你到了沒                          │            │
│    │            │B ：沒有晚點打給你                    │            │
├──┼──────┼───────────────────┼──────┤
│ ２ │99年9 月14日│A ：0000-000000 （陳碧水）            │(1)佐證犯罪事│
│    │20時0 分33秒│B ：0000-000000 （劉力瑋）            │  實欄一(二)（│
│    │            │                                      │  即起訴書犯│
│    │            │A ：喂你知道我是誰嗎                  │  罪事實一(二)│
│    │            │B ：我知道，我晚一點打給你            │  ）之交易。│
│    │            │A ：多久                              │(2)通訊監察譯│
│    │            │B ：晚上啦我現在沒空                  │  文出處：99│
│    │            │A ：好                                │  偵6301卷第│
│    ├──────┼───────────────────┤  14頁。    │
│    │99年9 月14日│A ：0000-000000 （陳碧水）            │            │
│    │23時14分24秒│B ：0000-000000 （劉力瑋）            │            │
│    │            │                                      │            │
│    │            │簡訊：我還要                          │            │
│    ├──────┼───────────────────┤            │
│    │99年9 月14日│A ：0000-000000 （陳碧水）            │            │
│    │23時33分24秒│B ：0000-000000 （劉力瑋）            │            │
│    │            │                                      │            │
│    │            │簡訊：你可以給我嗎我還要              │            │
├──┼──────┼───────────────────┼──────┤
│ ３ │99年10月21日│A ：0000-000000 （劉力瑋）            │(1)佐證犯罪事│
│    │18時5 分4 秒│B ：0000-000000 （方福成）            │  實欄一(三)（│
│    │            │                                      │  即起訴書犯│
│    │            │A ：你在哪                            │  罪事實二(一)│
│    │            │B ：在中科                            │  ）之交易。│
│    │            │A ：在幹嘛                            │(二)通訊監察譯│
│    │            │B ：開大卡車下南部                    │  文出處：99│
│    │            │A ：你要回來嗎                        │  偵6301卷第│
│    │            │B ：你在哪                            │  17頁。    │
│    │            │A ：在街上等你電話                    │            │
│    │            │B ：我沒打給你嗎                      │            │
│    │            │A ：你今天回來打給我                  │            │
│    │            │B ：我現在要回去，要去哪找你          │            │
│    │            │A ：隨便你啦                          │            │
│    │            │B ：我到虎尾再打給你                  │            │
│    ├──────┼───────────────────┤            │
│    │99年10月21日│A ：0000-000000 （方福成）            │            │
│    │18時12分47秒│B ：0000-000000 （劉力瑋）            │            │
│    │            │                                      │            │
│    │            │A ：一樣在那裡ㄚ                      │            │
│    │            │B ：哪裡                              │            │
│    │            │A ：夜市那裡                          │            │
│    │            │B ：好你要等一下                      │            │
├──┼──────┼───────────────────┼──────┤
│ ４ │99年10月2 日│A ：0000-000000 （翁虹娸）            │(1)佐證犯罪事│
│    │18時48分19秒│B ：0000-000000 （劉力瑋）            │  實欄一(四)（│
│    │            │                                      │  即起訴書犯│
│    │            │B ：打好幾天你傻了                    │  罪事實二(二)│
│    │            │A ：人家在找你阿                      │  ）之交易。│
│    │            │B ：你在幹嘛                          │(2)通訊監察譯│
│    │            │A ：在湯圓啦                          │  文出處：99│
│    │            │B ：我等一下打給你                    │  偵6301第15│
│    │            │A ：現在啦等一下我沒辦法              │  頁。      │
│    │            │B ：你要去哪裡                        │            │
│    │            │A ：我等一下要去找人阿，你現在來ㄚ    │            │
│    │            │B ：好啦                              │            │
├──┼──────┼───────────────────┼──────┤
│ ５ │99年9 月27日│A ：0000-000000 （楊振昇）            │(1)佐證犯罪事│
│    │22時34分50秒│B ：0000-000000 （劉力瑋）            │  實欄二(一)（│
│    │            │                                      │  即起訴書犯│
│    │            │A ：你還在北部嗎                      │  罪事實三(一)│
│    │            │B ：早就回來了                        │  ）之交易。│
│    │            │A ：喔晚一點我打給你，你過來找我      │(2)通訊監察譯│
│    │            │B ：好                                │  文出處：99│
│    ├──────┼───────────────────┤  偵6301卷第│
│    │99年9 月28日│A ：0000-000000 （楊振昇）            │  15頁。    │
│    │0 時57分27秒│B ：0000-000000 （劉力瑋）            │            │
│    │            │                                      │            │
│    │            │B ：喂                                │            │
│    │            │A ：你在哪裡                          │            │
│    │            │B ：在埠岸這裡                        │            │
│    │            │A ：你有辦法馬上過來，我等一下要忙    │            │
│    │            │B ：不然你到了打給我                  │            │
│    │            │A ：我大概5 分鐘就到了                │            │
│    │            │B ：好                                │            │
├──┼──────┼───────────────────┼──────┤
│ ６ │99年9 月28日│A ：0000-000000 （劉力瑋）            │(1)佐證犯罪事│
│    │18時31分47秒│B ：0000-000000 （楊振昇）            │  實欄二(二)（│
│    │            │                                      │  即起訴書犯│
│    │            │A ：你在哪                            │  罪事實三(二)│
│    │            │B ：晚一點，我正在忙                  │  ）之交易。│
│    │            │A ：我剛要過去哪裡，還是我過去一下馬上│(2)通訊監察譯│
│    │            │    就走                              │  文出處：99│
│    │            │B ：好啦                              │  偵6301卷第│
│    │            │                                      │  15頁。    │
├──┼──────┼───────────────────┼──────┤
│ ７ │99年10月3 日│A ：0000-000000 （劉力瑋）            │(1)佐證犯罪事│
│    │19時2 分12秒│B ：0000-000000 （楊振昇）            │  實欄二(三)（│
│    │            │                                      │  即起訴書犯│
│    │            │A ：你在哪                            │  罪事實三(三)│
│    │            │B ：在石頭                            │  ）之交易。│
│    │            │A ：在吃飯啊                          │(2)通訊監察譯│
│    │            │B ：黑阿                              │  文出處：99│
│    │            │A ：還是我過去找你好嗎                │  偵6301卷第│
│    │            │B ：你到了打給我，我拿下去            │  16頁。    │
│    ├──────┼───────────────────┤            │
│    │99年10月3 日│A ：0000-000000 （劉力瑋）            │            │
│    │19時5 分3 秒│B ：0000-000000 （楊振昇）            │            │
│    │            │                                      │            │
│    │            │A ：到了                              │            │
│    │            │B ：用飛的喔                          │            │
│    │            │A ：黑阿                              │            │
├──┼──────┼───────────────────┼──────┤
│ ８ │99年10月15日│A ：0000-000000 （楊振昇）            │(1)佐證犯罪事│
│    │5 時48分16秒│B ：0000-000000 （劉力瑋）            │  實欄二(四)（│
│    │            │                                      │  即起訴書犯│
│    │            │B ：喂你在睡了                        │  罪事實三(四)│
│    │            │A ：哪有                              │  ）之交易。│
│    │            │B ：在幹嘛提喔                        │(2)通訊監察譯│
│    │            │A ：黑阿                              │  文出處：99│
│    │            │B ：我在你家附近無聊死了要去找你開講  │  偵6301卷第│
│    │            │A ：我在廁所沒聽到                    │  27頁。    │
│    │            │B ：我去找你喔                        │            │
│    │            │A ：好ㄚ                              │            │
├──┼──────┼───────────────────┼──────┤
│ ９ │99年10月21日│A ：0000-000000 （楊振昇）            │(1)佐證犯罪事│
│    │17時9 分3 秒│B ：0000-000000 （劉力瑋）            │  實欄二(五)（│
│    │            │                                      │  即起訴書犯│
│    │            │A ：你在幹嘛                          │  罪事實三(五)│
│    │            │B ：在打瞌睡，安那                    │  ）之交易。│
│    │            │A ：在想你阿                          │(2)通訊監察譯│
│    │            │B ：你在哪                            │  文出處：99│
│    │            │A ：在家阿                            │  偵6301卷第│
│    │            │B ：我過去找你                        │  17頁。    │
└──┴──────┴───────────────────┴──────┘